【裁判字號】    98,訴,3952
【裁判日期】    981231
【裁判案由】    違反槍砲彈藥刀械管制條例
【裁判全文】
臺灣臺中地方法院刑事判決              98年度訴字第3952號
公  訴  人  臺灣臺中地方法院檢察署檢察官
被      告  乙○○
指定辯護人  本院公設辯護人  甲○○
上列被告因違反槍砲彈藥刀械管制條例案件，經檢察官提起公訴
（98年度偵字第18635號），本院判決如下：
    主    文
乙○○未經許可持有可發射子彈具有殺傷力之改造手槍，累犯，
處有期徒刑貳年陸月，併科罰金新臺幣伍萬元，罰金如易服勞役
，以新臺幣壹仟元折算壹日。扣案仿BERETTA廠M-9型半自動手槍
製造之改造手槍壹枝（槍枝管制編號：0000000000號）、口徑9m
m制式子彈柒顆、具殺傷力由金屬彈殼組合直徑9.0±0.5mm金屬
彈頭而成之非制式子彈肆顆，均沒收。
    犯罪事實
一、乙○○前於民國89年間，因違反懲治盜匪條例及恐嚇案件，
    經臺灣高等法院臺中分院判處有期徒刑8年、1年，並定應執
    行刑為有期徒刑8年6月確定（嗣恐嚇部分經減刑為有期徒刑
    6月，並重定應執行刑為有期徒刑8年確定），甫於97年1月1
    1日執行完畢。乙○○仍不知悔改，明知具有殺傷力之槍枝
    及子彈，係槍砲彈藥刀械管制條例所公告列管之物品，非經
    中央主管機關許可，不得非法持有，竟於98年6月27或28日
    ，在南投縣草屯鎮○○路208之1號之友人鄧宇辰（嗣於98年
    7月14日死亡）住處內，向鄧宇辰借得由仿BERETTA廠M-9型
    半自動手槍製造之槍枝，換裝土造金屬槍管而成之具殺傷力
    改造手槍1枝（槍枝管制編號：0000000000號），及口徑9mm
    制式子彈11顆（查獲後經試射4顆鑑驗）、具殺傷力由金屬
    彈殼組合直徑9.0±0.5mm金屬彈頭而成之非制式子彈6顆（
    查獲後經試射2顆鑑驗），而持有之。嗣於98年7月21日下午
    18時50分許，乙○○攜帶裝有上開槍、彈之背包，搭乘友人
    機車行經臺中市○○路與天津路口時，遭警方盤查，乙○○
    乃在員警尚不知其持有槍、彈犯行前，主動告知員警其犯行
    ，並將裝有上開槍、彈之背包交付員警扣案，自首上開持有
    槍、彈之犯行，並報繳其持有之全部槍、彈。
二、案經臺中市警察局第二分局報告臺灣臺中地方法院檢察署檢
    察官偵查起訴。
    理    由
一、按現行刑事訴訟法為保障被告之反對詰問權，排除具有虛偽
    危險性之傳聞證據，以求實體真實之發見，於該法第159條
    第1項明定被告以外之人於審判外之言詞或書面陳述，除法
    律有規定者外，不得作為證據。又被告以外之人於審判外之
    陳述，雖不符前4條之規定（即刑事訴訟法第159條之1至同
    條之4），而經當事人於審判程序同意作為證據，法院審酌
    該言詞陳述或書面陳述作成時之情況，認為適當者，亦得為
    證據；當事人、代理人或辯護人於法院調查證據時，知有第
    159條第1項不得為證據之情形，而未於言詞辯論終結前聲明
    異議者，視為有前項之同意，刑事訴訟法第159條之5定有明
    文。本件檢察官、被告、辯護人等均未就卷內證據資料之證
    據能力有所爭執，且迄於言詞辯論終結前，均未主張有刑事
    訴訟法第159條第1項不得為證據之情形，是應認已同意卷內
    證據均得作為證據，且經本院審酌後，認無不適當之情形，
    應認本案調查之卷內證據均有證據能力。
二、被告乙○○對上開犯罪事實，於警詢、偵查及本院審理時均
    坦承不諱，並有上開改造手槍1枝、制式子彈11顆、非制式
    子彈6顆扣案可稽。又扣案槍、彈經送鑑定結果為：「(一)送
    鑑手槍1枝（槍枝管制編號：0000000000號），認係改造手
    槍，由仿BERETTA廠M-9型半自動手槍製造之槍枝，換裝土造
    金屬槍管而成，擊發功能正常，可供擊發適用子彈使用，認
    具殺傷力。(二)送鑑子彈11顆，認均係口徑9mm制式子彈，採
    樣4顆試射，可擊發，認均具殺傷力。(三)送鑑子彈6顆，認均
    係非制式子彈，由金屬彈殼組合直徑9.0±0.5mm金屬彈頭而
    成，採樣2顆試射，可擊發，認均具殺傷力。」，此有內政
    部警政署刑事警察局98年8月12日刑鑑字第0980104525號鑑
    驗書（核交卷第3頁以下）在卷可憑，是扣案槍、彈，均確
    係槍砲彈藥刀械管制條例列管之違禁物，足徵被告之自白與
    事實相符，堪以採信。本件事證明確，被告犯行已堪認定，
    應予依法論科。
三、核被告所為，係犯槍砲彈藥刀械管制條例第8條第4項之非法
    持有具殺傷力之改造手槍罪及同條例第12條第4項之非法持
    有具殺傷力之子彈罪。被告同時自友人處取得上開具有殺傷
    力之槍、彈而非法持有之，係以一行為同時觸犯上開二罪名
    ，應依刑法第55條想像競合犯規定，從一重論以非法持有具
    殺傷力之改造手槍罪。被告有犯罪事實欄所載前科，其受徒
    刑之執行完畢後，於5年以內再故意犯本件有期徒刑以上之
    罪，為累犯，應依刑法第47條第1項之規定加重其刑。復按
    刑法第62條所謂發覺，固非以有偵查犯罪職權之機關或人員
    確知其人犯罪無誤為必要，而於對其發生嫌疑時，即得謂為
    已發覺，但此項對犯人之嫌疑，仍須有確切之根據得為合理
    之可疑者，始足當之，若單純主觀上之懷疑，要不得謂已發
    生嫌疑（最高法院88年度臺上字第4139號判決意旨參照）。
    又槍砲彈藥刀械管制條例第18條第1項前段規定：「犯本條
    例之罪自首，並報繳其持有之全部槍砲、彈藥、刀械者，減
    輕或免除其刑」，依特別法優於普通法之適用法律原則，對
    上開自首之特別規定，自應優先於刑法總則第62條前段之規
    定適用（最高法院82年度臺上字第5384號判決意旨參照）。
    查本案被告係於98年7月21日下午18時50分許，攜帶裝有上
    開槍、彈之背包，搭乘友人機車行經臺中市○○路與天津路
    口時，遭警方盤查，乙○○乃在員警尚不知其背包內裝有上
    開槍、彈前，主動告知員警其犯行，並將裝有上開槍、彈之
    背包交付員警扣案，自首持有槍、彈犯行並報繳其持有之全
    部槍、彈等事實，有員警偵辦刑案職務報告書（警卷第1頁
    ）可憑，故被告所為應符合自首要件，其並報繳所持有之全
    部槍、彈，爰依槍砲彈藥刀械管制條例第18條第1項前段之
    規定，減輕其刑，並與上述累犯加重其刑部分，先加重後減
    輕之。爰審酌被告之素行，犯罪之動機、目的、手段、持有
    槍、彈之質量，對社會治安產生之危害，及其犯罪後坦承犯
    行，態度良好等一切情狀，量處如主文所示之刑，罰金部分
    並諭知易服勞役之折算標準，以示懲儆。扣案如主文所示之
    改造手槍1枝、制式子彈7顆、非制式子彈4顆，經鑑驗結果
    認均具有殺傷力，已如前述，為違禁物，不問屬於被告所有
    與否，均應依刑法第38條第1項第1款宣告沒收；至於業經擊
    發試射鑑驗完畢之制式子彈4顆、非制式子彈2顆，已失其違
    禁物之本質，故不予宣告沒收，附此敘明。
據上論斷，應依刑事訴訟法第299條第1項前段，槍砲彈藥刀械管
制條例第8條第4項、第12條第4項、第18條第1項前段，刑法第11
條、第55條、第47條第1項、第42條第3項前段、第38條第1項第1
款，判決如主文。
中    華    民    國    98    年    12    月    31    日
                  刑事第十三庭  審判長  法  官  楊萬益
                                        法  官  廖慧如
                                        法  官  蔡建興
以上正本證明與原本無異。
如不服本判決應於收受送達後10日內向本院提出上訴書狀，並應
敘述具體理由；其未敘述上訴理由者，應於上訴期間屆滿後20日
內向本院補提理由書（均須按他造當事人之人數附繕本）「切勿
逕送上級法院」。
                                        書記官  黃英寬
中    華    民    國    98    年    12    月    31    日
附錄本案論罪科刑法條全文：
槍砲彈藥刀械管制條例第8條：
未經許可，製造、販賣或運輸鋼筆槍、瓦斯槍、麻醉槍、獵槍、
空氣槍或第四條第一項第一款所定其他可發射金屬或子彈具有殺
傷力之各式槍砲者，處無期徒刑或五年以上有期徒刑，併科新臺
幣一千萬元以下罰金。
未經許可，轉讓、出租或出借前項所列槍枝者，處五年以上有期
徒刑，併科新臺幣一千萬元以下罰金。
意圖供自己或他人犯罪之用，而犯前二項之罪者，處無期徒刑或
七年以上有期徒刑，併科新臺幣一千萬元以下罰金。
未經許可，持有、寄藏或意圖販賣而陳列第一項所列槍枝者，處
三年以上十年以下有期徒刑，併科新臺幣七百萬元以下罰金。
第一項至第三項之未遂犯罰之。
槍砲彈藥刀械管制條例第12條：
未經許可，製造、販賣或運輸子彈者，處一年以上七年以下有期
徒刑，併科新臺幣五百萬元以下罰金。
未經許可，轉讓、出租或出借子彈者，處六月以上五年以下有期
徒刑，併科新臺幣三百萬元以下罰金。
意圖供自己或他人犯罪之用，而犯前二項之罪者，處三年以上十
年以下有期徒刑，併科新臺幣七百萬元以下罰金。
未經許可，持有、寄藏或意圖販賣而陳列子彈者，處五年以下有
期徒刑，併科新臺幣三百萬元以下罰金。
第一項至第三項之未遂犯罰之。

司法院資訊處製作；財團法人民間司法改革基金會備份。
